臺灣高等法院刑事裁定
110年度聲再字第193號
聲  請  人
即受處分人  吳文榮


                    （現於法務部○○○○○○○○強制戒治中）
上列聲請人即受處分人因違反毒品危害防制條例案件，對於本院
110年度毒抗字第459號，中華民國110年3月31日所為之第二審確
定裁定（原審案號：臺灣新北地方法院110年度毒聲字第671號；
聲請案號：臺灣新北地方檢察署110年度聲戒字第73號、109年度
毒偵字第7093號），聲請重新審理，本院裁定如下：
    主  文
重新審理之聲請駁回。
    理  由
一、聲請重新審理意旨略以：就有無施用毒品傾向評估標準紀錄
    新表之評估，其中動態因子部分有確實之新證據；所謂的動
    態因子即包含家人是否接見，新店戒治所於觀察勒戒期間就
    第一度評估至二度評估約2至3星期即草草了事，本人於二度
    評估後尚在觀察勒戒期間家人二度來接見，就經驗法則或論
    理法則而言，應將其列入評分標準，予以減分，否則由形式
    上即有擅斷濫權等明顯事由，有新店戒治所接見紀錄可查照
    ；僅僅以2分之差即裁定強制戒治，而未將二度評估後之接
    見紀錄列入評分，有損本人權益等語。
二、「觀察、勒戒及強制戒治之裁定確定後，有下列情形之一，
    認為應不施以觀察、勒戒或強制戒治者，受觀察、勒戒或強
    制戒治處分之人，或其法定代理人、配偶，或檢察官得以書
    狀敘述理由，聲請原裁定確定法院重新審理：一、適用法規
    顯有錯誤，並足以影響裁定之結果者。二、原裁定所憑之證
    物已證明為偽造或變造者。三、原裁定所憑之證言、鑑定或
    通譯已證明其為虛偽者。四、參與原裁定之法官，或參與聲
    請之檢察官，因該案件犯職務上之罪，已經證明者。五、因
    發現確實之新證據足認受觀察、勒戒或強制戒治處分之人，
    應不施以觀察、勒戒或強制戒治者。六、受觀察、勒戒或強
    制戒治處分之人，已證明其係被誣告者。」、「聲請重新審
    理，應於裁定確定後三十日內提起。但聲請之事由，知悉在
    後者，自知悉之日起算。」、「法院認為無重新審理之理由
    ，或程序不合法者，應以裁定駁回之。」毒品危害防制條例
    第20條之1第1項、第2項、第4項前段，分別定有明文。
三、經查：
　㈠聲請人即受處分人吳文榮（下稱聲請人）因施用第一級、第
    二級毒品犯行，前經原審法院以109年度毒聲字第919號裁定
    令入法務部○○○○○○○○附設勒戒所施以觀察、勒戒，聲請人入
    所執行後，前揭勒戒處所以「前科紀錄與行為表現」、「臨
    床評估」、「社會穩定度」等項目下多種靜、動態因子於民
    國110年2月4日綜合評估後，認其「前科紀錄與行為表現」
    、「臨床評估」、「社會穩定度」評分各為90分、26分、5
    分（其中「社會穩定度」中關於「入所後家人是否訪視」欄
    經勾選「無」，計5分），總分為121分，認聲請人仍有繼續
    施用毒品傾向，有法務部○○○○○○○○110年2月23日新戒所衛字
    第11007004550號函檢附之有無繼續施用毒品傾向證明書、
    有無繼續施用毒品傾向評估標準紀錄表（下稱舊表）在卷可
    參（見109年度毒偵字第7093號卷第42至44頁)；檢察官據此
    聲請法院裁定令入戒治處所施以強制戒治，經原審法院以11
    0年度毒聲字第671號裁定，依毒品危害防制條例第20條第3
    項、第2項後段規定，令聲請人入戒治處所施以強制戒治，
    其期間為6個月以上，至無繼續強制戒治之必要為止，但最
    長不得逾1年。
　㈡聲請人不服，對上開裁定提起抗告，適因法務部「有無繼續
    施用毒品傾向評估標準」修正「前科紀錄與行為表現」之第
    1題及第3題之計分方式修正，將第1項「毒品犯罪相關紀錄
    」計分方式修正為每筆（次）5分，總分上限為10分，第3項
    「其他犯罪相關紀錄」計分方式修正為每筆（次)2分，總分
    上限為10分，餘無修正，法務部○○○○○○○○乃檢送依新修正之
    「有無繼續施用毒品傾向評估標準」重行計分之證明書及評
    估標準紀錄表（下稱「新表」，所載評估日期仍為110年2月
    4日）予本院，認其「前科紀錄與行為表現」、「臨床評估
    」、「社會穩定度」評分各為30分、26分、5分（其中「社
    會穩定度」中關於「入所後家人是否訪視」欄仍勾選「無」
    ，計5分），總分為61分，而綜合判斷為「有繼續施用毒品
    傾向」，有法務部○○○○○○○○110年3月31日新戒所衛字第1100
    7008280號函檢附之有無繼續施用毒品傾向證明書、有無繼
    續施用毒品傾向評估標準紀錄表（下稱新表）附卷可稽（見
    本院110年度毒抗字第459號卷第41、43、45頁，證明書及紀
    錄表傳真本見同卷第27、29頁）。經本院以110年度毒抗字
    第459號裁定認上開新表綜合判斷之結果，係該所相關專業
    知識經驗人士，於聲請人觀察、勒戒期間，依其本職學識就
    聲請人之前科紀錄及行為表現、臨床評估及社會穩定度等因
    素所為之綜合判斷，具有科學驗證所得之結論，足證該勒戒
    處所綜合評分者係依個案之臨床實務及具體事證，判定聲請
    人有繼續施用毒品傾向，且由形式上觀察，並無擅斷或濫權
    等明顯不當之情事，自得資為判斷聲請人有無繼續施用毒品
    傾向之證明，本件聲請人有施用第一、二級毒品之事實，並
    由原審法院裁定送勒戒處所執行觀察、勒戒後，經法務部○○
    ○○○○○○附設勒戒處所依個案之臨床實務及具體事證，專業評
    估判定為「有繼續施用毒品傾向」，原審裁定令聲請人入戒
    治處所施以強制戒治，於法並無不合，而於110年3月31日裁
    定駁回聲請人之抗告確定。
　㈢又裁判應於製作裁判書時成立，其宣示或送達，係裁判對外
    發生效力之方法，是以裁判於對外發表時發生效力，即法院
    之裁判經宣示後，未宣示者經送達後，即發生其外部效力。
    本院110年度毒抗字第459號裁定未經宣示，嗣於110年4月8
    日送達臺灣高等檢察署檢察官收受，並於110年4月9日對聲
    請人所在地即法務部○○○○○○○○送達由聲請人收受，有卷附送
    達證書為憑（見本院110年度毒抗字第459號卷），是以聲請
    人於裁定確定後30日內之110年4月15日向裁定確定之本院聲
    請重新審理，自屬合法，合先敘明。
　㈣聲請人於觀察、勒戒期間，經法務部○○○○○○○○附設勒戒處所
    醫療人員，依其本職學識就聲請人之前科紀錄與行為表現、
    臨床評估、社會穩定度等因素所為之綜合判斷，具有科學驗
    證所得之結論，且由形式上觀察，並無擅斷或濫權等明顯不
    當之情事，法院宜予尊重其行政職權之行使及專業之判斷。
    本院據此裁定駁回聲請人之抗告，業經本院審閱相關案卷後
    ，核其認事用法並無不合，且無違經驗、論理法則。
　㈤聲請人固以其於二度評估後尚在觀察勒戒期間有接見情事，
    主張應將此接見情事納入評分等語，然法務部「有無繼續施
    用毒品傾向評估標準」僅就「前科紀錄與行為表現」之第1
    題及第3題之計分方式修正，將第1項「毒品犯罪相關紀錄」
    計分方式修正為每筆（次）5分，總分上限為10分，第3項「
    其他犯罪相關紀錄」計分方式修正為每筆（次)2分，總分上
    限為10分，餘無修正，有法務部110年3月26日法矯字第1100
    6001760號函存卷足參（見110年度毒抗字第459號卷第31至3
    2頁），而卷附舊表、新表其上均記載評估日期110年2月4日
    ，新表僅係因應前述「有無繼續施用毒品傾向評估標準」修
    正「前科紀錄與行為表現」之第1題及第3題之計分方式而就
    此2部分重行計分，至於評估所根據之毒品犯罪紀錄、其他
    犯罪紀錄之有無及筆數、所內行為表現有無輕中重度違規、
    抽菸、臨床綜合評估、入所後家人是否訪視等評分項目，自
    應以有無繼續施用毒品傾向評估標準紀錄表所載之評估日期
    即110年2月4日之狀態為準；經本院電詢法務部○○○○○○○○關
    於聲請人於110年2月4日前有無家人接見紀錄，經該所覆稱
    於110年2月4日前並無接見紀錄，有本院公務電話查詢紀錄
    表附卷可查（見本院聲再卷第27頁)，自難認上開法務部○○○
    ○○○○○附設勒戒處所有無繼續施用毒品傾向評估標準紀錄表
    （無論舊表或新表）有關入所後家人是否訪視此部分之記載
    為不實在。況上開新修正之有無繼續施用毒品傾向評估標準
    明訂「本項家人之定義....於2-2（按：即入所後家人是否
    訪視欄)及2-3則以觀察勒戒處所依觀察勒戒處分執行條例第
    12條規定，認定可辦理接見之配偶、直系血親為限，如經核
    許辦理接見之未婚妻（夫）亦屬之」、「2-2入所後家人是
    否訪視：家人有探視者為0分；請註明探視次數。家人無探
    視者為5分」（見本院110年度毒抗字第459號卷第37頁），
    而聲請人觀察勒戒期間係110年1月20日至3月16日止，期間
    接見紀錄共2筆，分別為110年2月23日、110年3月10日，均
    接見其兄長，有本院在監在押全國紀錄表（見本院110年度
    毒抗字第459號卷第19頁）及本院電詢法務部○○○○○○○○之公
    務電話查詢紀錄表（見本院聲再卷第29頁）附卷可稽，以接
    見人之身分觀之，仍不符上開新修正評估標準所示「家人」
    限於配偶、直系血親及經核許接見之未婚夫妻之旨，自對有
    無繼續施用毒品傾向評估標準紀錄表所載「入所後家人是否
    訪視」欄位之勾選並無影響，是聲請人所舉接見紀錄，並不
    足以據以認定其應不施以強制戒治。
　㈥綜上，上開法務部○○○○○○○○附設勒戒處所有無繼續施用毒品
    傾向評估標準紀錄表（無論舊表或新表）有關入所後家人是
    否訪視此部分之記載並無不實，而聲請人與其兄之接見紀錄
    ，依上開法務部有無繼續施用毒品傾向評估標準之規定，亦
    核於「入所後家人是否訪視」欄位之勾選並無影響，此外並
    無任何事證可認法務部○○○○○○○○附設勒戒處所醫療人員所為
    之綜合判斷有明顯不當，且足認聲請人應不施以強制戒治之
    情形，不足以動搖原確定裁定之認定，亦難認有重新審理之
    理由。
　㈦本件聲請人聲請重新審理，並無毒品危害防制條例第20條之1
    第1項各款所定情形，其所為重新審理之聲請，為無理由，
    應予駁回。
據上論斷，應依毒品危害防制條例第20條之1第4項前段，裁定如
主文。
中　　華　　民　　國　　110 　年　　4 　　月　　23　　日
                  刑事第十八庭  審判長法  官  何俏美
                                      法  官  陳海寧
                                      法  官  葉乃瑋
以上正本證明與原本無異。
不得抗告。
                                      書記官  程欣怡
中　　華　　民　　國　　110 　年　　4 　　月　　26　　日